【裁判字號】    89,易,186
【裁判日期】    890717
【裁判案由】    竊盜
【裁判全文】
臺灣臺東地方法院刑事判決                          八十九年度易字第一八六號
    公  訴  人  臺灣臺東地方法院檢察署檢察官
    被      告  戊○○
右列被告因竊盜案件，經檢察官提起公訴（八十九年度偵字第三七○號），本院判決
如左：
    主  文
戊○○無罪。
    事  實
一、公訴意旨略以：被告戊○○意圖為自己不法之所有，於民國（下同）八十八年十
    一月九日上午十時許，在台東縣池上鄉錦園村四九號以西一百公尺之檳榔園內，
    持其所有可作為凶器使用之檳榔刀一把，竊取丙○○所有之檳榔，璇為園內工人
    乙○○發現，召來丙○○，報警查獲。
二、按犯罪事實應依證據認定之，無證據不得推定其犯罪事實；又不能證明被告犯罪
    者，應諭知無罪之判決，刑事訴訟法第一百五十四條、第三百零一條第一項分別
    定有明文。又事實之認定，應憑證據，如未能發現相當證據，或證據不足以證明
    ，自不能以推測或擬制之方法，為裁判基礎（最高法院四十年台上字第八六號判
    例參照）。次按被告之自白不得作為有罪判決之唯一證據；仍應調查其他必要之
    證據，以察其是否與事實相符，刑事訴訟法第一百五十六條第二項亦規定甚詳。
    自白係被告之認罪行為，其證據證明力最強，立法猶規定不得作為有罪判決之唯
    一證據；舉重以明輕，與被告利害相反之告訴人之指訴，既係以使被告受刑事追
    訴為目的，尤亦不得作為有罪判決之唯一證據。何況，證據資料在證據法則上尚
    有對被告有利之存疑時，如無法依客觀方法排除此項合理之可疑時，依「罪疑利
    益歸被告原則」，不得以此項證據資料作為有罪判決之依據。復按認定被告有罪
    之事實應憑證據；如未能發現相當之證據，或證據不足以證明，自不能以推測或
    擬制之方法，以為裁判之基礎；且認定事實所憑之證據，其為訴訟上之證明，須
    達於通常一般人均不致有所懷疑，而得確信其為事實之程度者，始得據為有罪之
    認定；倘其證明尚未達到此一程度，而有合理之懷疑存在時，尚難為有罪之認定
    基礎；苟積極證據不足為不利於被告事實之認定時，即應為有利於被告之認定，
    更不必有何有利之證據（最高法院三十年上字第八一六號、四十年台上八六號、
    七十六年台上字第四九八六號判決參照）。此為當然之法理。
三、公訴人認被告涉有竊盜罪嫌，無非以被害人丙○○之指訴，及證人乙○○、楊秋
    蓮、丁○○之證述為主要論據，認被告涉有竊盜之犯行。
    訊據被告堅詞否認有何竊盜犯行，辯稱：伊當天所駕駛之小貨車非四輪傳動，無
    法開到上開檳榔園，且當日上開小貨車亦僅在往上檳榔園之泥土山路旁之公路調
    頭，伊根本未進入檳榔園，亦未盜割檳榔等語。經查：
（一）證人丙○○及乙○○證述：親見被告開小貨車至檳榔園；並持檳榔刀割下一串
      檳榔一節。惟查：本院受命法官諭被告駕駛案發當時所開之小貨車，並令承辦
      本案警員甲○○坐於旁，前往上開檳榔園之公路、工寮、及岔往檳榔園之泥土
      山坡路、檳榔園履勘現場，當上開小貨車距離丙○○所有之工寮約二百公尺之
      上坡公路處，於四檔之情況下熄火一次；於岔往檳榔園之上坡泥路時，於經過
      上山之小溪流後約二十公尺處之泥土上坡路段時，被告所駕駛之上開小貨車因
      無法上坡而熄火，經受命法官再命被告重新啟動後，仍然無法上坡；嗣法官仍
      坐於小貨車內，命丙○○於同樣之情形下試開二次，然二次均熄火，無法開上
      山，有現場圖一紙附卷可稽及八十九年六月二日履勘筆錄在卷可稽，此種情形
      核與證人楊秀安於本院訊問時證述：「（有何補充？）... 被告所開這台車不
      能到檳榔園，（以前）所採檳榔都是用飼料袋裝了扛下來，以被告所開的車，
      上檳榔園後不能迴旋」等語相符（八十九年六月二日訊問筆錄參照）。
（二）另被告是否有進入檳榔園竊取何棵檳榔一節？經查：本院於受命法官進入上開
      檳榔園後，即當場隔離、分別訊問丙○○及乙○○，丙○○供述：是此時已被
      採收完畢樹上已無檳榔的（八十九年六月二日履勘筆錄編號七照片）那一棵檳
      榔樹；乙○○供述：是樹上長有檳榔（如同上開筆錄編號八照片）之那一棵檳
      榔樹等語。按一般經驗法則，上開二位證人既親見並確信被告曾拿檳榔刀，並
      已經割取檳榔，又於報案後將被告竊取而掉落於檳榔樹下之檳榔拍照存證（有
      編號六照片附卷可稽），則對被告係竊取何棵檳榔樹之檳榔應不致有誤，然上
      開證人卻對被告所竊取之對象指述有所出入，則其等證詞難謂無瑕疵。另參諸
      證人博彥對案發當時現場狀況所作之證述：「我們到達時被告已在工寮，丙○○、乙○○已在現場，被告車頭朝山下之方向... 我們在被告小貨車後面發現
      檳榔刀但沒有發現檳榔，丙○○說被告正要割取檳榔，並沒有說已經割下檳榔
      ，因為他們在爭執中，我們認為既然沒有割到檳榔就要他們私下協調處理...
      」等語（八十九年五月二十六日審訊問筆錄參照）。是由上開履勘結果及證人
      之證述情形，並無法使本院產生被告確有竊取上開檳榔之犯行。
（三）另證人楊秋蓮於檢察官訊問時僅證述：伊對上開檳榔園，於八十八年與證人丙○○簽了五年之檳榔採收權契約等語，並未親見、聞有關被告之竊盜犯行；證
      人丁○○於本院勘驗現場時證述：「（被告是否有到丙○○之檳榔園割檳榔？
      ）我不知道，我沒看到」等語。顯見上開二位證人均非親見本件竊盜案情形，
      是其證詞並不足以證明被告有竊盜之證據。
（四）況證人甲○○於本院訊問時證述：「.. 可是他（被告）認為他的租約未到，
      因為丙○○的租期是按年份來算，但是被告認為他的租期是以採收期來算，所
      亦租期是跨年份，事後於八十八年五、六月丙○○有請被告來割雜草，並施肥
      ，工資一萬二千元，被告認為以工資抵八十八年之租金，但他前面所欠之租金
      尚未清償完畢。被告在派出所實情緒不穩定，我們告訴他租金是以年份來算，
      不是以採收期來算，被告清楚後情緒才慢慢平穩下來。」等語（八十九年五月
      二十六日訊問筆錄參照）；證人楊秀安證述：「我在丙○○之檳榔園內有聽到
      戊○○與丙○○說要繼續承租檳榔園，但丙○○說這次要承租要打契約，一次
      要三至四年，事後有無打契約我不清楚」、「據我瞭解，鍾欠楊八十六、八十
      七年檳榔園之租金，以灑梅子園之農藥工來抵銷所欠之租金，但鍾認係抵八十
      八年檳榔園之租金」（警訊卷第八頁參照）；「被告跟丙○○租八十六、八十
      七二年，租金是以採收期來算，每年八、九月採收，有可能會跨年到三、四月
      ，八十八年五月月有去幫丙○○除草，被告有說要用工資抵租金」、「（被告
      有無去割丙○○之檳榔？）丙○○有向被告說八十八年要不要租，被告說要，
      我想被告認為八十八年之租金以抵扣，他有權去割檳榔去割檳榔時才會帶去
      ... 」等語（八十九年六月二日訊問筆錄參照）。故由上證詞，被告與丙○○
      係對租約之期限有所落差，而生本案之誤會，是被告主觀上應無竊盜之犯意。
綜上所述，本院並無由確信被告有如起訴書所載之犯行，此外，復查無其他積極證據
足以證明被告確有被訴之犯行，揆諸上述規定，不能證明被告犯罪，自應為其無罪之
諭知。
四、據上論結，應依刑事訴訟法第三百零一條第一項判決如主文。
本案經檢察官張德寬到庭執行職務
中     華     民     國      八十九      年      七      月    十七    日
                                  臺灣臺東地方法院刑事庭
                                      審判長法  官  蔡勝雄
                                            法  官  黃堯讚
                                            法  官  陳兆翔
右正本證明與原本無異。
如不服本判決，應於判決送達後十日內向本院提出上訴狀。（須附繕本）
「切勿逕送上級法院」
                                            書記官  蘇美琴
中     華     民     國     八十九     年      七      月       十九    日


司法院資訊處製作；財團法人民間司法改革基金會備份。
